臺灣臺中地方法院民事判決　　　　　　　94年度訴字第1174號
原　　　告　裕利股份有限公司
法定代理人　丁○○
訴訟代理人　己○○
被　　　告　乙○○○○○○○
　　　　　　　　　　　　號
訴訟代理人　丙○○
訴訟代理人　莊進祥律師
上列當事人間請求給付貨款事件，本院於民國94年11月30日言詞
辯論終結，判決如下：
    主  文
被告應給付原告新台幣柒拾貳萬伍仟壹佰零貳元及自民國九十四
年七月九日起至清償日止，按週年利率百分之五計算之利息。
原告其餘之訴駁回。
訴訟費用由被告負擔四分之三，餘由原告負擔。
    事實及理由
一、本件原告起訴主張：被告乙○○○○○○○自民國（下同）
    93年8 月6 日起至93年12月27日止，陸續向原告購買貨物數
    批，總價共新台幣（下同）843,972 元，經辦理退貨及折讓
    後，尚有842,772 元之貨款未給付，惟經原告屢次催討，被
    告迄今仍未清償，爰依買賣契約之法律關係訴請求被告清償
    貨款等語，並聲明：被告應給付原告842,272 元及自起訴狀
    繕本送達被告翌日即94年7 月9 日起至清償日止，按週年利
    率5%計算之利息。
二、被告則以：（一）被告並未向原告購買任何貨品，且門牌號
    碼台中市○區○○街94號之建物係訴外人戊○○所有，因此
    ，應該是戊○○向原告購買貨品。（二）被告從未授予代理
    權予訴外人戊○○，若戊○○以「友泰藥局」之名義向原告
    購買貨品，均與原告無涉。（三）原告所提出購買系爭貨品
    之簽收單所蓋用印文，並非被告之印文等語資為抗辯，並聲
    明：原告之訴駁回。
三、兩造依民事訴訟法第270 條之1 第1 項第3 款之規定，整理
    本件不爭執之事實並協議簡化爭點，本院並以不爭執之事實
    為判決之基礎：
（一）不爭執事實：
    1.被告林照榮係設在台中市○區○○街94號「友泰藥局」向
      主管機關登記之經營者，該藥局於90年2 月5 日設立，於
      94 年2月1 日申請歇業。
    2.原告持有訴外人甲○○所簽發如附表示之支票4 紙，屆期
      提示未獲付款。
（二）本件爭點：
    1.原告所提出之請款單上之「友泰藥局」印文是否為真正？
    2.系爭買賣契約之買受人為何人？係被告或戊○○？
    3.被告若為系爭買賣契約之買受人，應給付原告之貨款數額
      為何？
四、按文書之證據力，有形式上證據力與實質上證據力之分。前
    者係指真正之文書即文書係由名義人作成而言；後者則為文
    書所記載之內容，有證明應證事實之價值，足供法院作為判
    斷而言。必有形式上證據力之文書，始有證據價值可言。文
    書之實質上證據力，固由法院根據經驗法則，依自由心證判
    斷之。但形式上之證據力，其為私文書者，則應依民事訴訟
    法第357 條規定決定之，即私文書之真正，如他造當事人有
    爭執者，應由舉證人證明其真正（最高法院91年度台上字第
    1645號判決參照）。本件原告主張被告應給付系爭買賣價金
    ，固據提出統一發票29張、請款單3 張及如附表所示之支票
    4 張為證，然為被告所否認，並爭執前開請款單上被告印文
    之真正及其與附表所示支票發票人甲○○有任何關係。經查
    ，原告所提出之3 張請款單（7,920+87,750+22,000=117,
    670 ）之顧客簽收處欄位雖有「友泰藥局」之印文，惟該印
    文之真正既為被告所否認，依前揭說明，原告自應就此有利
    於己之事實負舉證責任，然原告已自陳其就此印文之真正無
    法舉證以實其說（參見94年8 月24日言詞辯論筆錄），是原
    告主張該請款單上之買賣標的物已交付予買受人而得請求給
    付該部分之買賣價金117,670 元部分，自難憑採。至原告另
    提出之統一發票29張，則係原告單方所製造之私文書，該等
    文書並未能證明系爭買賣契約之買受人為何人，亦未能證明
    該統一發票上所載之買賣標的物確已交付買受人收受，是該
    統一發票就本件爭點而言，自無任何證明力，附此敘明。
五、又按藥師停業、歇業、復業、變更執業或遷移時，應於15日
    內向原發執業執照之主管機關報告；死亡者由其最近親屬或
    當地戶籍主管機關報告，並由原發照機關註銷其執業執照。
    藥師應親自主持其所經營之藥局業務，受理醫師處方或依中
    華藥典、國民處方選輯之處方調劑。藥師法第10條、第20條
    定分別有明文。本件被告林照榮既係藥師，其於90年2 月5
    日向主管機關申請在台中市○區○○街94號經營「友泰藥局
    」，而該藥局遲至94年2 月1 日始申請歇業，此為被告所不
    爭執，是法律既已課予藥師即被告應親自主持其所經營之藥
    局業務且歇業應於15日內向主管機關報告之義務，則一般消
    費大眾及交易相對人，自可信賴該藥局之經營者應為向主管
    機關登記之經營者。再者，當事人主張有利於己之事實者，
    就其事實有舉證之責任；但法律別有規定，或依其情形顯失
    公平者，不在此限，亦為民事訴訟法第277 條所明定。此係
    因關於舉證責任之分配情形繁雜，僅設原則性規定，未能解
    決一切舉證責任之分配問題，故於89年2 月9 日修正之民事
    訴訟法始增訂該條但書之規定以資因應。本件原告主張被告
    為系爭買賣契約之當事人，本應就此有利於己之事實負舉證
    之責，而原告所提出如附表所示之4 紙支票（142,166+263,
    280+108,080+211,576=725,102 元），雖係由訴外人甲○○
    所簽發而交付原告，然依原告所提出其以前與「友泰藥局」
    間之交易往來且由「友泰藥局」交付訴外人甲○○所簽發同
    一帳號之支票以給付買賣價金（已兌付）等資料觀之，原告
    主張如附表所示4 張支票係「友泰藥局」向其購買貨物後所
    交付以清償貨款之憑證，堪認為真實。是以，原告既已舉證
    證明「友泰藥局」係系爭買賣契約之買受人，則被告辯稱其
    非「友泰藥局」之實際經營者，自應就此與法律賦與義務事
    項相悖之異常事實負舉證之責，以維事理之平，然被告卻僅
    泛稱其係忘記應申請歇業，並非實際經營者，應係訴外人戊
    ○○始為系爭買賣契約之買受人云云，而未能提出任何事證
    說明其為何未能即時申請歇業之合理依據，且與臺中市衛生
    局於94年9 月28日衛藥字第0940037746函附歇業申請書及藥
    師執照遺失之登報資料不符，其所辯自難憑採。
六、綜上所述，被告雖辯稱其非「友泰藥局」之實際經營者，但
    未就此異常事實舉證，是原告依據買賣契約之法律關係，請
    求被告給付725,102 元及自起訴狀繕本送達被告翌日即94年
    7 月9 日起至清償日止之法定遲延利息部分，為有理由，應
    予准許；逾此部分之請求，則無理由，應予駁回。
七、結論：本件原告之訴為一部有理由，一部無理由，依民事訴
    訟法第79條，判決如主文。
中　　華　　民　　國　　94　　年　　12　　月　　14　　日
                  民事第四庭    法　官　洪碧雀
以上正本係照原本作成
如對本判決上訴，須於判決送達後20日內向本院提出上訴狀
中　　華　　民　　國　　94　　年　　12　　月　　14　　日
                                書記官　黃英寬
┌───────────────────────────────────────────────────────┐
│支票附表：                                                                                  94年度訴字第1174號│
├──┬────┬───────────┬───────┬──────┬────────┬────────┬──┤
│編號│  發票人│  付    款    人      │  發票日      │ 提示日     │ 票  面  金  額 │ 支  票  號  碼 │備考│
│    │        │                      │  (民國)      │ (民國)     │   （新臺幣）   │                │    │
├──┼────┼───────────┼───────┼──────┼────────┼────────┼──┤
│001 │  甲○○│ 台中商業銀行內新分行 │  94年1月31日 │94年1月31日 │142,166元       │0000000         │    │
├──┼────┼───────────┼───────┼──────┼────────┼────────┼──┤
│002 │  甲○○│ 台中商業銀行內新分行 │  94年2月28日 │未提示      │263,280元       │0000000         │    │
├──┼────┼───────────┼───────┼──────┼────────┼────────┼──┤
│003 │  甲○○│ 台中商業銀行內新分行 │  94年3月15日 │未提示      │108,080元       │0000000         │    │
├──┼────┼───────────┼───────┼──────┼────────┼────────┼──┤
│004 │  甲○○│ 台中商業銀行內新分行 │  94年3月31日 │未提示      │211,576元       │0000000         │    │
└──┴────┴───────────┴───────┴──────┴────────┴────────┴──┘
